【裁判字號】    97,簡上,15
【裁判日期】    970218
【裁判案由】    違反替代役實施條例
【裁判全文】
臺灣基隆地方法院刑事判決              97年度簡上字第15號
公  訴  人  臺灣基隆方法院檢察署檢察官
上  訴  人
即  被  告  乙○○
上列被告因違反替代役實施條例案件，不服本院基隆簡易庭96年
度基簡字第1296號，中華民國96年11月26日第一審簡易判決（聲
請案號：96年度偵字第5164號）提起上訴，本院管轄之第二審合
議庭判決如下：
    主  文
上訴駁回。
乙○○緩刑貳年。
    事實及理由
一、本案經本院管轄第二審之合議庭審理結果，認原審以被告乙
    ○○係犯替代役實施條例第52條之替代役役男擅離職役罪，
    而判處被告拘役50日，如易科罰金以新臺幣1000元折算1 日
    ，其認事用法均無違誤，量刑亦屬適當，應予維持，並引用
    第一審判決書記載之事實、證據及理由。（如附件）
二、上訴人提起本件上訴意旨略以：上訴人係因不明法令始誤犯
    本罪，然犯後已坦承犯行且為初犯，請求給予自新之機會，
    減輕刑度並諭知緩刑宣告等語。經查，原審認事用法並無不
    當，上訴人提起本件上訴，自無理由，應予駁回。又上訴人
    前未曾因故意犯罪受有期徒刑以上刑之宣告，此有臺灣高等
    法院被告前案紀錄表及臺灣基隆地方法院檢察署刑案資料查
    註紀錄表各1 份在卷可參，於本件中因一時識淺致罹刑典，
    惟犯後尚能坦承犯行，經此次科刑教訓後，應知警惕而無再
    犯之虞，本院認為前開對其宣告之刑，已足收警惕之效，因
    認所處之刑，以暫不執行為適當，爰依刑法第74條第1 項第
    1 款之規定，併予宣告緩刑2 年，以啟自新。
據上論斷，應依刑事訴訟法第455 條之1 第1 項、第3 項、第36
8 條、第373 條，刑法第74條第1 項第1 款，判決如主文。
本案經檢察官甲○○到庭執行職務。
中    華    民    國    97    年     2    月    18   日
                  刑事第三庭審判長法  官    鄭景文
                                  法  官    鄭培麗
                                  法  官    黃永定
以上正本證明與原本無異。
不得上訴。
中    華    民    國    97    年    2     月    18    日
                                  書記官    劉珍珍
附件：
臺灣基隆地方法院刑事簡易判決        96年度基簡字第1296號
聲  請  人  臺灣基隆地方法院檢察署檢察官
被      告  乙○○  男  23歲（民國○○年○月○日生）
                    住基隆市○○區○○路2 段98之1 號
                    身分證統一編號：Ｚ000000000號
上列被告因違反替代役實施條例案件，經檢察官聲請以簡易判決
處刑（96年度偵字第5164號），本院判決如下：
    主      文
乙○○替代役役男擅離職役累計逾柒日，處拘役伍拾日，如易科
罰金，以新臺幣壹仟元折算壹日。
    事實及理由
一、犯罪事實：
    乙○○係民國96年4 月19日，經主管機關內政部分發至需用
    機關內政部社會司，並於96年6 月1 日，由內政部社會司撥
    交至臺北市松山區○○○路○段163 之1 號2 樓「臺北市政
    府社會局松山社會福利暨老人服務中心」，以輔助履行政府
    公共事務或其他社會服務而依據替代役實施條例服役之第50
    梯次替代役役男。乃乙○○明知應遵守主管機關、需用機關
    及所屬服勤單位、用人單位之服勤管理規定，猶自96年7 月
    23日起，陸續未經准假（即不依規定辦理請假手續）而於後
    述各該期間，或未按時前往「臺北市政府社會局松山社會福
    利暨老人服務中心」輔助履行公共事務，或未按時返回替代
    役中心備勤，而無故擅離職役，總計240 小時，累計已逾7
    日（相當於168 小時）：
  自96年7 月23日20時起，至96年7 月24日8 時止，未按時返
    回替代役中心備勤，計離役12小時；
  自96年7 月29日20時起，至96年7 月30日8 時止，未按時返
    回替代役中心備勤，計離役12小時；
  自96年7 月31日20時起，至96年8 月1 日8 時止，未按時返
    回替代役中心備勤，計離役12小時；
  自96年8 月2 日20時起，至96年8 月3 日8 時止，未按時返
    回替代役中心備勤，計離役12小時；
  自96年8 月6 日8 時30分起（檢察官聲請簡易判決處刑書誤
    繕為自同日20時起），至96年8 月7 日8 時30分止，未按時
    前往「臺北市政府社會局松山社會福利暨老人服務中心」輔
    助履行公共事務，且未按時返回替代役中心備勤，計離役24
    小時；
  自96年8 月8 日20時起，至96年8 月9 日8 時30分止，未按
    時返回替代役中心備勤，計離役12小時（按：未滿1 小時者
    ，不予計列）；
  自96年8 月9 日20時起，至96年8 月10日8 時30分止，未按
    時返回替代役中心備勤，計離役12小時（按：未滿1 小時者
    ，不予計列）；
  自96年8 月12日20時起，至96年8 月13日8 時30分止，未按
    時返回替代役中心備勤，計離役12小時（按：未滿1 小時者
    ，不予計列）；
  自96年8 月15日20時起，至96年8 月16日8 時30分止，未按
    時返回替代役中心備勤，計離役12小時（按：未滿1 小時者
    ，不予計列）；
  自96年8 月27日8 時30分起（檢察官聲請簡易判決處刑書誤
    繕為自同日20時起），至96年8 月27日13時30分止（檢察官
    聲請簡易判決處刑書誤繕為至翌日即96年8 月28日8 時30分
    止），未按時前往「臺北市政府社會局松山社會福利暨老人
    服務中心」輔助履行公共事務，計離役5 小時；
  自96年9 月21日13時30分起，至96年9 月26日9 時止，未按
    時前往「臺北市政府社會局松山社會福利暨老人服務中心」
    輔助履行公共事務，且未按時返回替代役中心備勤，計離役
    115 小時。
二、證據：
  (一)被告乙○○於檢察官偵查中之自白。
  (二)證人郭梅娜、李淑雅於檢察官偵查中之證述。
  (三)卷附之臺北市政府社會局替代役役男擅離職役時間累計紀錄
    表、替代役役男停役役籍管理名冊、役籍表、役男體格檢查
    表、「臺北市政府社會局松山社會福利暨老人服務中心」職
    員（役男）出勤簽到/ 退簿（自96年6 月起，至96年9 月止
    ）、臺北市政府兵役處替代役中心役男早晚點名紀錄表。
三、論罪科刑：
  (一)按「替代役役男應遵守主管機關、需用機關與其所屬服勤單
    位及用人單位所定之服勤管理規定及命令。」替代役實施條
    例第二十四條第四款業有明定；且替代役既屬兵役之一種，
    則其當有法定役期，是替代役男於服役期間之身分，恆不因
    時間經過而為遞嬗，並尤應時刻遵守替代役之相關法令暨其
    規定。準此，替代役男除「未按時前往需用機關、所屬服勤
    單位、用人單位，以輔助履行政府公共事務或其他社會服務
    」者外，其未按時返回替代役中心備勤者，當亦與「擅離職
    役」之情節無殊，倘其時間累計已逾7 日，即應按諸替代役
    實施條例第五十二條規定論處。
  (二)次按「替代役役男擅離職役累計逾七日」之起算時間，「以
    採離役日起算作法，即自替代役役男擅離職役之時刻起算，
    未滿1 小時不計，累計24小時折算1 日，累計逾168 小時即
    逾7 日，應依規定移送司法機關偵辦。例如役男無故逾假或
    擅離職役，服勤單位如規定於上午8 時收假，則自收假時刻
    為起算時間，至該役男返回服勤單位時間止，換算為離役之
    時間，該役男如於當日上午9 時返回服勤單位，即離役1 小
    時，若延至翌日上午8 時返回服勤單位，即以離役1 日計；
    該役男如於上午8 時59分返回服勤單位，因僅離役59分，未
    滿1 小時，故不予計列，或役男於上午9 時20分返回服勤單
    位，則僅計列離役1 小時。」此復業經內政部以92年4 月22
    日內授役字第0920080129號函釋在案。據此而為換算，被告
    如前揭一至所述，不依規定辦理請假手續而擅離職役之
    時間，累計已達240 小時，即其顯然已逾7 日（相當於168
    小時）。
  (三)是核被告如前揭一之所為，係犯替代役實施條例第五十二條
    之替代役役男擅離職役罪。
  (四)聲請意旨雖或誤繕被告未到勤之時間，或漏載被告未按時前
    往「臺北市政府社會局松山社會福利暨老人服務中心」輔助
    履行公共事務之情節；然關此疏誤，既無礙於被告罪名之成
    立，亦不影響被告罪名之計列（即無礙於罪數之認定），爰
    逕予更正如前揭一之所載。
  (五)本院審酌被告係依據替代役實施條例服役之第50梯次替代役
    役男，乃於服役期間，屢屢擅離職役，罔顧國家紀律並危害
    替代役之管理制度，兼以被告品行、智識程度、坦承犯行而
    表悔悟之犯後態度等一切情狀，量處如主文所示之刑，併諭
    知易科罰金之折算標準。
  (六)末以，犯罪在96年4 月24日以前，且所犯復非「中華民國九
    十六年罪犯減刑條例第三條第一項所列各罪，併經宣告死刑
    、無期徒刑或逾有期徒刑一年六月之刑」者，方得適用中華
    民國九十六年罪犯減刑條例第二條第一項之減刑規定。茲本
    案被告實行犯罪之終了時間，既係96年4 月25日以後，詳如
    前述，則其當與旨揭減刑要件不符，而無從邀此減刑之寬典
    。從而，本案尚不在應適用中華民國九十六年罪犯減刑條例
    第二條第一項第三款規定予以減刑之列，併此指明。
四、依刑事訴訟法第四百四十九條第一項前段，替代役實施條例
    第五十二條，刑法第十一條前段、第四十一條第一項前段，
    逕以簡易判決處刑如主文。
如不服本判決，得自收受送達之日起10日內，向本院提起上訴。
中    華    民    國    96    年    11    月    26    日
                  基隆簡易庭法  官  王慧惠
以上正本證明與原本無異。
如不服本判決，應於判決送達後10日內，向本院提出上訴書狀，
敘述上訴理由，上訴於本院合議庭，並按他造當事人之人數附具
繕本。
中    華    民    國    96    年    11    月    26    日
                            書記官  王一芳
附錄論罪法條：替代役實施條例第52條
替代役役男無故不就指定之替代役職役、擅離職役累計逾七日者
，處2年以下有期徒刑、拘役或科或併科新臺幣20萬元以下罰金
。


司法院資訊處製作；財團法人民間司法改革基金會備份。
